臺灣板橋地方法院交通事件裁定　　　 100年度交聲字第2973號
原處分機關　臺北市交通事件裁決所
異　議　人
即受處分人　張詠傑（原名張文良）
上列異議人即受處分人因違反道路交通管理處罰條例案件，對於
臺北市交通事件裁決所民國100 年8 月29日所為之處分（北市裁
罰字第裁22-AEZ085149號），聲明異議，本院裁定如下：
    主  文
原處分撤銷。
張詠傑汽車駕駛人，駕駛汽車經測試檢定有酒精濃度超過規定標
準之情形，因而肇事致人受傷，吊扣其普通小型車駕駛執照貳年
，並應接受道路交通安全講習。
    理  由
一、按「汽車駕駛人，駕駛汽車經測試檢定酒精濃度超過規定標
    準者，處新臺幣一萬五千元以上六萬元以下罰鍰，並當場移
    置保管該汽車及吊扣其駕駛執照一年；因而肇事致人受傷者
    ，並吊扣其駕駛執照二年」，道路交通管理處罰條例第35條
    第1 項第1 款定有明文；另依同條例第24條第1 項第2 款規
    定，有上開第35條第1 項違規之行為者，並應接受道路交通
    安全講習。又依道路交通管理處罰條例第92條第1 項所授權
    訂定之道路交通安全規則第114 條第2 款之規定：「汽車駕
    駛人飲用酒類或其他類似物後其吐氣所含酒精濃度超過每公
    升0.25毫克或血液中酒精濃度超過百分之0.05以上者，不得
    駕車」，故駕駛汽車經測試檢定超過上開酒精濃度者，即屬
    超過酒精濃度規定標準，依首揭法律規定，當應予以處罰。
二、原處分機關認異議人即受處分人張詠傑（原名張文良）於民
    國100 年8 月13日凌晨1 時15分許，在臺北市○○○路與愛
    國西路口，酒後駕駛車牌號碼0417-YS 號自小客貨車，並因
    而致人受傷，為警測試其呼氣酒氣濃度高達每公升0.68毫克
    ，涉有道路交通管理處罰條例第35條第1 項第1 款之違規，
    嗣經警製單舉發後，爰依上開法律規定，於100 年8 月29日
    以北市裁罰字第裁22-AEZ085149號裁處異議人吊扣駕駛執照
    24個月，並接受道路安全講習在案，此有臺北市政府警察局
    舉發違反道路交通管理事件通知單影本、原處分機關違反道
    路交通管理事件裁決書影本各1 份附卷可按。
三、聲明異議意旨略以：異議人因父親去世，於送訃文途中，駕
    駛前揭車號車輛與人相撞，經警酒測後，開立罰單，異議人
    亦馬上到原處分機關欲繳交罰款，然承辦人員卻告知要吊扣
    異議人職業大客車駕照，異議人當時嚇壞了。依駕駛人駕駛
    之車種，應僅吊扣異議人自小客車駕照，誰知承辦人員竟要
    吊扣異議人之職業大客車駕照，甚不合理。異議人的職業大
    客車駕照是目前賴以維生的工具，家中有年老母親及岳父母
    ，並有殘障配偶及子女尚待扶養，若職業大客車駕照被吊扣
    ，異議人一家將無以維生，請讓異議人可以繼續工作。爰聲
    明異議，請求撤銷原裁決云云。
四、經查：
  (一)異議人確有酒後駕駛前揭自小客貨車，並因而肇事致人受傷
    ，嗣經警測試其呼氣酒精濃度後，達每公升0.68毫克之事實
    ，此除經警方舉發在案外，亦為異議人所不爭執，應堪認屬
    為真。故異議人騎乘機車既經測試檢定酒精濃度超過規定標
    準，且肇事致人受傷，依首揭法律規定，固應予以處罰。
  (二)按「一行為同時觸犯刑事法律及違反行政法上義務規定者，
    依刑事法律處罰之。但其行為應處以其他種類行政罰或得沒
    入之物而未經法院宣告沒收者，亦得裁處之」、「前項行為
    如經不起訴處分或為無罪、免訴、不受理、不付審理之裁判
    確定者，得依違反行政法上義務規定裁處之」，行政罰法第
    26條第1 項、第2 項分別定有明文。其立法意旨在於：一行
    為同時觸犯刑事法律及違反行政法上義務規定時，由於刑罰
    與行政罰同屬對不法行為之制裁，而刑罰之懲罰作用較強，
    故依刑事法律處罰，即足資警惕時，實無一事二罰再處行政
    罰之必要；且刑事法律處罰，由法院依法定程序為之，較符
    合正當法律程序，應予優先適用。但罰鍰以外之沒入或其他
    種類行政罰，因兼具維護公共秩序之作用，為達行政目的，
    行政機關仍得併予裁處。又上開所稱其他種類行政罰，乃係
    指罰鍰、沒入以外，依行政罰法第2 條所規定之裁罰性不利
    處分，包括限制或禁止行為之處分（如吊扣證照）、警告性
    處分（如講習）等等。經查，異議人於本件除該當道路交通
    管理處罰條例第35條第1 項第1 款之違規外，亦同時涉有刑
    法第185 條之3 之醉態駕駛罪嫌；而異議人因其所涉之本件
    醉態駕駛罪嫌，已經臺灣臺北地方法院檢察署檢察官於100
    年9 月29日以100 年度偵字第19215 號提起公訴之事實，此
    有臺灣高等法院被告前案紀錄表1 份在卷可稽。因此，揆諸
    上開法律規定，異議人所為之本件酒駕行為既同時涉犯刑事
    法律及違反行政法上義務規定，自應優先依刑事法律處罰，
    非有行政罰法第26條第2 項或道路交通管理處罰條例第35條
    第8 項（該項係規定：如刑事確定裁判之罰金額低於最低罰
    鍰基準規定者，應再裁決繳納不足最低罰鍰之部分）所規定
    之事由，不得更對異議人處以行政罰性質之罰鍰處分；至於
    吊扣駕駛執照及施以道路交通安全講習部分，因屬行政罰法
    第2 條所規定之其他種類行政罰，依同法第26條第1 項但書
    規定，原處分機關仍得依法裁處，自不受前開優先適用刑事
    法律處罰之限制。
  (三)惟按修正前之道路交通管理處罰條例第68條原規定：「汽車
    駕駛人，因違反本條例及道路交通安全規則之規定，受吊扣
    或吊銷駕駛執照處分時，吊扣或吊銷其持有各級車類之駕駛
    執照」；嗣修正後之道路交通管理處罰條例第68條第1 項則
    規定：「汽車駕駛人，因違反本條例及道路交通安全規則之
    規定，受吊銷駕駛執照處分時，吊銷其持有各級車類之駕駛
    執照」。考其修法原因，乃係因舊法將違規行為人所持有各
    級車類之駕駛執照均一併吊扣或吊銷，失之過酷，影響人民
    工作及生活甚鉅，始修法將條文中「吊扣或」之文字均予刪
    除。故依修正後規定，受吊扣駕駛執照處分時，應僅吊扣違
    規行為人所違規駕駛之車類駕駛執照，不再吊扣其所持有之
    各級車類駕駛執照；而僅於受吊銷駕駛執照處分時，始吊銷
    其所持有之各級車類駕駛執照，其理應至屬灼然。查本件異
    議人既係違規酒後駕駛自小客貨車，依上開說明自僅能吊扣
    其之普通小型車駕照，詎原處分機關雖對異議人裁處吊扣駕
    照之處分，但並未敘明其吊扣駕照之種類為何，已有違行政
    行為之內容應明確之規定（參照行政程序法第5 條），且依
    原處分機關移送書所載，其所裁決之吊扣駕照竟係吊扣異議
    人職業大客車駕照之意，於法自明顯違誤。申言之，本件異
    議人領有職業大客車駕照，其駕駛自小客貨車違反交通法令
    ，依法所受之處分應為限制其駕駛小型車之權利，而非限制
    其駕駛職業大客車之權利，已見前述；至於實際執行面，若
    異議人已無自小客車之駕照可供吊扣，可由交通主管機關於
    職業大貨車駕駛執照上或電腦檔存資料，註記吊扣自小客車
    駕照，而為限制車類級別之駕駛資格，尚不得因受處分人無
    較低等級之駕照可供吊扣，即率爾代以吊扣較高等級之駕照
    （參照臺灣高等法院暨所屬法院98年法律座談會刑事類提案
    第20號、第23號研討結果）。
  (四)至原處分機關移送書雖說明：依道路交通管理處罰條例第68
    條第2 項規定，異議人領有職業大客車駕照，即應吊扣其職
    業大客車駕照云云。惟按道路交通管理處罰條例第68條第2
    項規定：「領有汽車駕駛執照之汽車駕駛人，除駕駛聯結車
    、大客車、大貨車外之非其駕駛執照種類之車輛，違反本條
    例及道路交通安全規則之規定，應受吊扣駕駛執照情形時，
    無因而肇事致人受傷或重傷者，記違規點數五點。但一年內
    違規點數共達六點以上或再次應受吊扣駕駛執照情形者，併
    依原違反本條例應受吊扣駕駛執照處分規定，吊扣其駕駛執
    照」，考其立法意旨，乃係針對汽車駕駛人駕駛非其駕照種
    類之車輛，而違反應受吊扣駕照之規定時，原則上得採緩予
    吊扣而採記違規點數之優惠方式予以處理，避免失之過酷，
    賦予違規駕駛人改過之機會（按：但若駕駛之車輛為聯結車
    、大客車、大貨車者則除外，蓋該等車輛對於往來公眾之危
    險性甚高，立法上遂不賦予緩予吊扣而採記違規點數之機會
    ）。故上開法律並未規定駕駛人駕駛非其駕照種類之車輛時
    ，即可逕予吊扣其現所持之駕照，原處分機關上述說明，顯
    然係對法律規定有所誤會，其理自不待言。況異議人因酒後
    駕車而肇事致人受傷，亦無上開法律規定之適用，更徵原處
    分機關之見解有誤。是以原處分機關引用道路交通管理處罰
    條例第68條第2 項規定，適用法則顯有不當，自無足採。
五、綜上所述，異議人既違規酒後駕駛自小客貨車，原處分機關
    依道路交通管理處罰條例第35條第1 項第1 款、第24條第1
    項第2 款規定，裁處異議人吊扣駕照2 年且應接受道路交通
    安全講習，固屬有據；然原處分機關疏未載明吊扣何種種類
    之駕照，已違反明確性原則，且於移送書上竟載明係吊扣異
    議人之職業大客車駕照，於法自有未洽。是以本件異議人執
    此聲明異議，為有理由，自應由本院將原處分撤銷，並諭知
    如主文第二項所示之處罰，以資懲儆。
六、結論：依道路交通管理處罰條例第87條第2 項、道路交通事
    件處理辦法第19條前段，裁定如主文。
中    華    民    國   100    年    9     月    30    日
                  刑事第十四庭  法  官  陳信旗
以上正本證明與原本無異。
如不服本裁定，應於送達後5 日內向本院提出抗告狀。
                                書記官  陳金鳳
中    華    民    國  100     年    10    月    5     日